【裁判字號】    91,交上易,451
【裁判日期】    920528
【裁判案由】    過失傷害
【裁判全文】
臺灣高等法院刑事判決                          九十一年度交上易字第四五一號
    上  訴  人  臺灣臺北地方法院檢察署檢察官
    上  訴  人
    即  被  告  甲○○
    選任辯護人  林明珠律師
右上訴人因過失傷害案件，不服臺灣臺北地方法院八十九年度交易字第二六八號，中
華民國九十一年十一月二十一日第一審判決（起訴案號：臺灣臺北地方法院檢察署八
十九年度偵字第一五一一六號），提起上訴，本院判決如左：
    主  文
上訴駁回。
    事    實
一、甲○○為指南汽車客運股份有限公司（以下簡稱指南客運公司）司機，負責駕駛
    營業用大客車載運乘客，為從事駕駛業務之人；民國八十九年五月二十九日下午
    五時十五分許，甲○○駕駛車牌號碼ＦＳ－九一六號營業用大客車沿臺北市○○
    ○路由西向東方向行駛，行經臺北市○○○路、松江路口並南向右轉松江路之際
    ，原應注意汽車行近行人穿越道前，應減速慢行，遇有行人穿越時，無論有無交
    通警察指揮或號誌指示，均應暫停讓行人先行通過，而當時天氣晴朗、暮光、視
    距良好、市區○○道路乾燥、無缺陷及障礙、行車管制號誌、行人專用號誌運作
    正常，依其智識、能力又無不能注意之情事，詎甲○○右轉通過南京東路、松江
    路口南側東西向行人穿越道時，竟疏未注意暫停讓行人先行通過，而貿然通過，
    適有行人乙○○依行人專用號誌指示經行人穿越道由西向東穿越松江路，甲○○
    所駕車牌號碼ＦＳ－九一六號營業用大客車右前車門遂撞及乙○○，致乙○○倒
    地，右腳掌並旋遭甲○○所駕營業用大客車右前輪碾壓，乙○○因而受有右腳壓
    碎傷併第一、二、四、五趾骨及蹠骨開放性骨折及多趾伸指肌腱、踝部伸肌腱缺
    損，以及大面積（二十×二十公分）皮膚、軟組織缺損之傷勢，雖經四次清創手
    術、第一、二、五趾截肢、背部皮瓣顯微重建手術及復健治療，仍因傷口癒合不
    全、壞死而行走困難，治療逾二年仍無成效、已難有進展，達喪失右足站立、行
    走機能程度。甲○○於肇事後，主動撥打電話報警，並於警員前往現場處理時，
    不逃避接受裁判而當場向警員自首、承認為肇事人而願接受裁判。
二、案經乙○○、乙○○之父丙○○訴由臺灣臺北地方法院檢察署檢察官偵查起訴。
    理    由
一、訊據被告甲○○對於右揭犯罪事實均坦承不諱，核與告訴人乙○○指述情節及臺
    北市政府警察局中山分局交通分隊道路交通事故調查報告表、談話紀錄表、補充
    資料表、現場照片、診斷證明書所載相符，而當時天氣晴朗、暮光、視距良好、
    市區○○道路乾燥、無缺陷及障礙、行車管制號誌、行人專用號誌運作正常，依
    其智識、能力又無不能注意之情事，亦據臺北市政府警察局中山分局交通分隊據
    報處理之員警觀察、記載明確，有道路交通事故調查報告表附卷可稽。其中當日
    被告所駕車牌號碼ＦＳ─九一六號營業用大客車右前車門撞及告訴人乙○○，致
    乙○○倒地，右腳掌並旋遭被告所駕車輛右前輪碾壓，因而受有右腳壓碎傷併第
    一、二、四、五趾骨及蹠骨開放性骨折及多趾伸指肌腱、踝部伸肌腱缺損，以及
    大面積（二十×二十公分）皮膚、軟組織缺損之傷勢，雖經四次清創手術、第一
    、二、五趾截肢、背部皮瓣顯微重建手術及復健治療，仍因傷口癒合不全、壞死
    而行走困難，治療逾二年仍無成效、已難有進展，達喪失右足站立、行走機能之
    程度等節，並經原審及本院依職權函告訴人乙○○就診之財團法人國泰綜合醫院
    歷字第五五六號、九十二年一月二十日（九二）管歷字第八二號覆函各一紙及八
    十九年五月三十日、六月三十日、九十年七月六日、十月五日、九十一年四月二
    十六日診斷證明書五紙在卷可考。
二、按汽車行近行人穿越道前，應減速慢行，遇有行人穿越時，無論有無交通警察指
    揮或號誌指示，均應暫停讓行人先行通過，道路交通安全規則第一百零三條定有
    明文。本件被告於八十九年五月二十九日下午五時十五分許，駕駛車牌號碼ＦＳ
    －九一六號營業用大客車沿臺北市○○○路由西向東方向行駛，行經臺北市○○
    ○路、松江路口並南向右轉松江路、通過南京東路與松江路口南側東西向行人穿
    越道之際，當時天氣晴朗、暮光、視距良好、市區○○道路乾燥、無缺陷及障礙
    、行車管制號誌、行人專用號誌運作正常，依其智識、能力又無不能注意情事，
    前已述及，揆諸前揭法條，被告自應暫停讓行人先行通過，被告竟疏未注意暫停
    讓行人先行通過，而貿然通過，其所駕車輛右前門遂撞及依行人專用號誌指示經
    行人穿越道由西向東穿越松江路之告訴人乙○○，致乙○○倒地。本院送請台北
    市政府交通局覆義結果，仍認被告駕駛營業大客車，於行人穿越道有行人穿越時
    未暫停讓行人優先通行，有該局九十二年三月十三日北市交五字第○九二三○○
    七四○○○號函所附台北市車輛事故鑑定案件覆議意見書一紙可憑。被告所駕營
    業用大客車右前輪並旋碾壓乙○○右腳掌，乙○○因而受有右腳壓碎傷併第一、
    二、四、五趾骨及蹠骨開放性骨折及多趾伸指肌腱、踝部伸肌腱缺損，以及大面
    積（二十×二十公分）皮膚、軟組織缺損之傷勢，雖經四次清創手術、第一、二
    、五趾截肢、背部皮瓣顯微重建手術及復健治療，仍因傷口癒合不全、壞死而行
    走困難，治療逾二年仍無成效、已難有進展，達喪失右足站立、行走機能之程度
    ，被告有過失甚明，且其過失行為與告訴人乙○○之傷勢間，有相當因果關係；
    是本件事證已臻明確，被告犯行堪以認定，應依法論科。
三、被告為指南客運公司司機，負責駕駛營業用大客車載運乘客，為從事駕駛業務之
    人，又告訴人乙○○受有右腳壓碎傷併第一、二、四、五趾骨及蹠骨開放性骨折
    及多趾伸指肌腱、踝部伸肌腱缺損，以及大面積（二十×二十公分）皮膚、軟組
    織缺損之傷勢，雖經四次清創手術、第一、二、五趾截肢、背部皮瓣顯微重建手
    術及復健治療，仍因傷口癒合不全、壞死而行走困難，治療逾二年仍無成效、已
    難有進展，達喪失右足站立、行走機能之程度，業如前述，依刑法第十條第四項
    第四款之規定，應屬重傷害，是核被告所為，係犯刑法第二百八十四條第二項後
    段從事業務之人因業務上過失傷害人致重傷罪。被告行經行人穿越道未依規定讓
    行人優先通行，致告訴人乙○○重傷，前皆提及，應依道路交通管理處罰條例第
    八十六條第一項之規定，加重其刑。又被告於肇事後，主動撥打電話報警，並於
    警員前往現場處理時，不逃避接受裁判而當場向警員自首、承認為肇事人而願接
    受裁判，此經原審職權查證屬實，有臺北市政府警察局交通警察大隊北市警交大
    四字第八九六五七六四０００號覆函暨自首調查報告表可參，被告對於有權偵查
    犯罪之機關尚不知犯罪事實及犯罪人之前自首而願接受裁判，應依刑法第六十二
    條前段之規定減輕其刑，並依同法第七十一條第一項規定先加後減其刑。原審認
    被告罪證明確，適用刑法第二條第一項前段、第二百八十四條第二項後段、第六
    十二條前段、第七十一條第一項、第四十一條第一項前段，道路交通管理處罰條
    例第八十六條第一項，罰金罰鍰提高標準條例第一條前段、第二條之規定，及審
    酌本件被告並無前科、素行良好，有本院被告全國前案紀錄表可佐，於犯罪後自
    首接受裁判，坦承犯行、顯有悔意，但從事駕駛業務竟於行人穿越道上肇事，終
    至致人重傷，造成被害人無可彌補之遺憾，疏失情節嚴重，且自事故發生迄今已
    逾二年半，迄未賠償被害人所受損害，惟被害人請求數額偏高、致雙方無法達成
    和解等一切情狀，量處有期徒刑六月。並說明刑法第四十一條已於九十年一月十
    日經總統公布施行，並於同年月十二日生效，該條規定：「犯最重本刑為五年以
    下有期徒刑之刑之罪，而受六個月以下有期徒刑或拘役之宣告，因身體、教育、
    職業、家庭之關係或其他正當事由，執行顯有困難者，得以一元以上三元以下折
    算一日，易科罰金。但確因不執行所宣告之刑，難收矯正之效，或難以維持法秩
    序者，不在此限」、「併合處罰之數罪，均有前項情形，其應執行之刑逾六月者
    ，亦同」；按行為後法律有變更者，適用裁判時之法律，刑法第二條第一項前段
    定有明文，而易服勞役及期間、數罪併罰之定執行刑、緩刑及易以訓誡、易科罰
    金各事項，均依新法，亦有最高法院二十四年七月總會決議（二）可資參照，是
    刑法第四十一條既業於九十年一月十日修正，並於同年月十二日生效，揆諸上揭
    法條規定及決議意旨，本件自應適用裁判時即修正後刑法第四十一條第一項前段
    之規定，諭知易科罰金之折算標準，以資懲儆。其認事用法及量刑，均無違誤，
    公訴人循告訴人之請求提起上訴，認原判決量刑過輕，及被告上訴意旨指摘原判
    決量刑過重，均無理由，應予駁回。
據上論斷，應依刑事訴訟法第三百六十八條，判決如主文。
本案經檢察官劉靜婉到庭執行職務。
中      華      民      國    九十二    年      五      月    二十八    日
                              臺灣高等法院交通法庭
                                  審判長法  官  葉  騰  瑞
                                        法  官  江  國  華
                                        法  官  莊  明  彰
右正本證明與原本無異。
不得上訴。
                                        書記官  廖  逸  柔
中      華      民      國    九十二    年      五      月    二十九    日
附錄：本案論罪科刑法條全文
中華民國刑法第二百八十四條
 (過失傷害罪)
因過失傷害人者，處六月以下有期徒刑、拘役或五百元以下罰金，致重傷
者，處一年以下有期徒刑、拘役或五百元以下罰金。
從事業務之人，因業務上之過失傷害人者，處一年以下有期徒刑、拘役或
一千元以下罰金，致重傷者，處三年以下有期徒刑、拘役或二千元以下罰
金。


司法院資訊處製作；財團法人民間司法改革基金會備份。
